【裁判字號】    89,聲再,32
【裁判日期】    890901
【裁判案由】    聲請再審
【裁判全文】
台灣高等法院高雄分院刑事裁定    八十九年度聲再字第三二號
    再審聲請人
    即受判決人  丙○○
                甲○○
                乙○○
右列聲請人因違反懲治走私條例等案件，對於本院八十六年度上更（一）字第一０五
號中華民國八十八年九月十六日確定判決（台灣高等法院高雄分院八十三年度上訴字
第二八二五號、台灣澎湖地方法院八十二年度訴字第七二號、台灣台北地方法院士林
分院檢查署八十三年度偵字第一一一五號），聲請再審，本院裁定如左：
    主  文
再審之聲請駁回。
    理  由
一、本件聲請意旨略稱：(一)依原確定判決係認甲○○、李信雄、林傳旺、戴木仁等
    四人駕駛「鉅豐拾號」於八十二年三月六日自基隆瑪鍊漁港直航大陸地區，但以
    台灣地區至大陸地區之航程，不出二天即可到達，而「鉅豐拾號」卻於出發後第
    十六天始抵達廣東省澳頭縣漁港，原判決之認定顯有違誤。(二)原判決確定後，
    被告丙○○前往香港、廣東查證，發現甲○○等四人出關後確有作業並有漁獲，
    於同月十二日、十八日於ＳＳＢ頻道97222台收聽到「永順豐號」漁船之冷凍機
    壞掉，嗣「永順豐號」漁船之冰藏漁貨由香港新亞行之「惠沃漁船4230號」接運
    至大陸廣東省大亞灣澳頭港，準備安排台灣漁船運回；而「鉅豐拾號」因船員李
    信雄跌倒受傷就近到廣東澳頭港就醫，，但因李信雄之傷須住院治療，無法於大
    陸地區久留，乃決定急駛回國安排住院，甲○○始接受廣東省友和對台貿易公司
    惠陽分公司經理古永安之託，將「永順豐號」漁船所有之漁貨載入「鉅豐拾號」
    漁船，此有甲○○所提供之海上日誌、新亞行運送單、廣東省友和對台貿易公司
    惠陽分公司之收據及惠陽分公司經理古永安出具證明書一紙可證，是故原審所認
    本案係由丙○○事先聯絡妥當後，囑由乙○○執行走私細節云云，確屬錯誤，爰
    依刑事訴訟法第四百二十條第一項第六款規定提起再審。
二、刑事訴訟法第四百二十條第一項第六款所謂發現確實之新證據，係指該項證據於
    事實審法院判決前已經存在，為法院、當事人所不知，不及調查斟酌，至其後始
    行發見，且就證據本身形式上觀察，固不以絕對不須經過調查程序為條件，但必
    須顯然可認為足以動搖原有罪確定判決，而為受判決人無罪、免訴、免刑或輕於
    原判決所認罪名之判決者為限。倘受判決人因對有利之主張為原確定判決所不採
    ，事後任意由人出面或出一證明書，證明受判決人前次所為有利之主張，係屬實
    在，憑以聲請再審，此項證據既非判決後所發見，又非不須調查之確定新證據，
    顯然不足以使原確定判決發生動搖，即難據以開始再審。（最高法院二十八年抗
    字第八號、四十一年台抗字第一號、四十九年台抗字第七二號、三十五年特抗字
    第二一號判例參照）
三、經查：
    (一)原確定判決以受判決人丙○○係「鉅豐拾號」漁船之承租人，受判決人乙○○則受僱於丙○○處理該船船務，受判決人甲○○係「鉅豐拾號」漁船之船
        長與船員李信雄、林傳旺、戴木仁六人基於共同走私之犯意聯絡，先由丙○○事先聯絡策劃妥當後，囑由乙○○執行實際之走私細節，乙○○隨即指示
        甲○○、李信雄、林傳旺、戴木仁四人於民國（下同）八十二年三月六日中
        午十二時八分許，駕駛上開「鉅豐拾號」漁船自基隆瑪鍊漁港報關出海後，
        未經主管機關之許可，擅自駕駛該船直航大陸地區，而於同月二十二日上午
        八時許抵達廣東省澳頭縣漁港，向一綽號「阿古」之不詳年籍大陸成年男子
        ，接洽載運已事先連繫購得完稅價格新臺幣（下同）三百零四萬零三百八十
        七元，顯逾公告數額十萬元之管制物品大陸鯖魚四萬五千七百二十公斤、小
        魚乾一萬一千七百公斤，以運回臺灣銷售圖利，嗣於同月二十四日晚上六時
        三十分許，四人共同私運上開魚貨至澎湖縣花嶼西北方十二海浬外之處時，
        為警巡邏發現緝獲之事實，業據受判決人甲○○於警訊及原審審理時供稱：
        「係乙○○以對講機授意到達大陸澳頭港後即與乙名大陸人士綽號「阿古」
        之男子接洽後即可載貨，然後我等四人進入後，該名綽號「阿古」男子早已
        於港口等候並將魚貨準備齊全，我等乃隨即將魚貨搬上鉅豐拾號漁船後即離
        開，欲返回台灣基隆港交給乙○○」，「我知道至大陸私載漁獲是違法的」
        （見警卷第二頁正面、第三頁反面），同案被告李信雄、林傳旺、戴木仁於
        警訊及偵查時亦均分別供承：「我們出港後就直駛廣東省澳頭縣載鯖魚及小
        魚乾」（見警卷第五、六、八頁反面）「途中我們沒有作業」( 見偵查卷第
        六頁、第七頁），核與證人廖進富於原審審理時所證：「我們登船檢查發現
        他們的魚貨都用紙箱包裝好，與一般捕獲者無法馬上就包裝不同，就訊問船
        長從何而來，船長說從廣東澳頭運來」情節相符。而本案走私之上開魚貨大
        陸鯖魚四萬五千七百二十公斤、小魚乾一萬一千七百公斤，於八十二年三月
        二十四日為警緝獲時，其完稅價格共計三百零四萬零三百八十七元，已逾公
        告數額十萬元，亦有卷附財政部高雄關稅局八十二年五月十一日關緝字第
        ０七三八號函附於偵查卷第二十四頁可憑。且受判決人丙○○係「鉅豐漁業
        有限公司」所屬高雄港籍「鉅豐拾號」漁船之承租人，負責該船之實際經營
        與管理，受判決人乙○○則受僱於丙○○處理該船船務，受判決人甲○○係
        「鉅豐拾號」漁船之船長，本件係由受判決人丙○○所僱用之私人助理即受
     判決人乙○○出面指揮船長即受判決人甲○○從事走私事宜，亦經原確定判
        決詳予認定。雖受判決人等辯稱上開魚貨係高雄籍「明豐號」漁船冷凍機壞
        掉，基於海上互助所以前去大陸代「明豐號」將魚貨運回，並非渠等所走私
        云云，惟高雄籍之「明豐號」漁船屬於早出晚歸漁船（四十八小時內進出港
        ），並非遠洋漁船，且於被告乙○○、甲○○所稱與其聯絡之八十二年三月
        六日或同月十二、十八日當時，「明豐號」漁船根本尚停泊於高雄港內，分
        別有高雄市政府建設局漁業處八十三年五月三十一日八三高市漁一字第０八
        七六九號函及臺灣省高雄港務警察所八十三年六月二十三日高港警安檢字第
        一五四二一號函各一紙附卷可按（見原審卷第一宗第一九四、一九五、一九
        八頁函），則該船自無可能在上開時地與受判決人等聯絡魚獲代轉事宜，顯
        見受判決人等此部份於原審偵審時所稱，均係飾詞圖卸刑責，委無可採。綜
        上原確定判決對受判決人確有共同私運管制物品進口逾公告數額未遂之事實
        ，及據以認定該事實之證據，均已於原確定判決中詳予審酌、論斷，並經本
        院調取該卷宗核閱無訛，原確定判決認事用法，並無不當。
    (二)受判決人以事後查證係因「永順豐號」漁船之冷凍機壞掉，漁貨存放大陸廣
        東省大亞灣澳頭港，適「鉅豐拾號」因船員李信雄跌倒受傷就近到廣東澳頭
        港就醫，「鉅豐拾號」始受廣東省友和對台貿易公司惠陽分公司經理古永安
        之託，將「永順豐號」漁船所有之漁貨由「鉅豐拾號」漁船載運返台，並提
        出甲○○所提供之海上日誌、新亞行運送單、廣東省友和對台貿易公司惠陽
        分公司之收據及惠陽分公司經理古永安出具證明書一紙，以發見新證據為由
        ，聲請再審。惟查受判決人於原確定判決審理時原辯稱：上開魚貨係高雄籍
        「明豐號」漁船以無線電通知渠等冷凍機壞掉，基於海上互助所以前去大陸
        代「明豐號」將魚貨運回，並非渠等所走私云云；經原確定判決調查結果，
        「明豐號」漁船當時尚停泊於高雄港內，不可能因漁船之冷凍機壞掉，漁貨
        存放大陸廣東省大亞灣澳頭港，而為原確定判決所不採。受判決人於原判決
        確定後改稱，係「永順豐號」漁船之冷凍機壞掉，非「明豐號」漁船，自難
        採信。且苟受判決人受託運送魚貨返台，當知何人託運，返台後魚貨送交何
        人，應向何人收取運費，受判決人何以在原確定判決長達六年九月之偵審程
        序中未申請調查，又上開海上日誌、新亞行運送單、廣東省友和對台貿易公
        司惠陽分公司之收據，當為受判決人在事實審法院判決前所知悉，即非受判
        決人於事實審法院判決前所不知；而廣東省友和對台貿易公司惠陽分公司經
        理古永安出具證明書，係原確定判決後所出具，非事實審法院判決前已經存
        在，均與發見確實新證據之要件不合
四、綜上所述，受判決人提出之海上日誌、新亞行運送單、廣東省友和對台貿易公司
    惠陽分公司之收據，於事實審法院判決前為受判決人所知悉，而惠陽分公司經理
    古永安出具證明書，係原確定判決後所出具，非事實審法院判決前已經存在，核
    與刑事訴訟法第四百二十條第一項第六款所稱「新證據」要件不合。且不足以動
    搖原有罪確定判決，而為受判決人無罪、免訴、免刑或輕於原判決所認罪名之判
    決。揆諸上開說明，受判決人據以聲請再審，自難認有再審之理由，應予駁回。
五、據上論結，應依刑事訴訟法第四百三十四條第一項裁定如主文。
中    華    民    國     八十九     年       九       月     一   日
   臺灣高等法院高雄分院刑事第一庭
                                  審判長法官  李春昌
                                        法官  黃仁松
                                        法官  周賢銳
右正本證明與原本無異。
如不服本裁定應於送達後五日內向本院提出抗告狀。
                                      書記官  黃琳群
中    華    民    國     八十九     年       九       月     二   日
                                                                  Ｄ


司法院資訊處製作；財團法人民間司法改革基金會備份。
